臺灣高雄地方法院民事判決　九十年訴字第三六○一號
　　原　　　告　乙○○
　　被　　　告　甲○○
右當事人間請求損害賠償事件，本院判決如左：
    主    文
被告應給付原告新台幣壹拾萬伍仟元，及自民國九十年七月二十八日起至清償日止按
年息百分之五計算之利息。
原告其餘之訴駁回。
訴訟費用由被告負擔五分之一，餘由原告負擔。
本判決第一項於原告以新台幣參萬參仟元供擔保後，得假執行。但被告於假執行程序
實施前以新台幣壹拾萬伍仟元為原告預供擔保後，得免為假執行。
原告其餘假執行之聲請駁回。
    事實及理由
一、原告主張：被告甲○○考領有普通小型車駕駛執照，於民國九十年三月十八日九
    時三十五分許，駕駛車牌號碼ＺＦ─六九三八號自用小客車，沿高雄市○○路由
    南往北方向行駛，途經高雄市○○路與重愛路交岔路口（起訴書誤繕為重義路）
    欲左轉進入重愛路時，適原告騎乘車號ＧＷＷ－三四０號重型機車對向由北往南
    行駛於高雄市○○路之機車道上，欲直行通過博愛路與重愛路交叉路口，被告甲
    ○○應注意汽車行駛至交岔路口，轉彎車應讓直行車先行，且應注意車前狀況，
    隨時採取必要之安全措施，以避免危險之發生，而依當時情形，天侯況狀良好，
    日照充足，路面平坦、無障礙物及其他缺陷，且依其智識、能力亦無不能注意之
    情事，詎被告甲○○竟疏未遵守上揭轉彎規定，且疏於注意車前狀況而貿然左轉
    ，致所駕駛之小客車右前輪後之板金部分，撞及原告所騎機車前方碰撞，原告因
    而人車倒地，受有右手橈骨遠端骨折及右胸部挫傷等傷害。原告於高雄市○○○
    路一０一號經營國友理髮店，自任理髮師，因最少有十個月無法握剪，為人理髮
    。因原告為人理髮，每月工作所得約為新台幣（下同）四萬元，十個月無法工作
    ，計損失四十萬元，依民法第一百九十三條第一項規定，請求被告賠償；另因上
    開車禍，精神、肉體均感痛苦不堪爰依民法第一百九十五條第一項規定，請求被
    告賠償精神上損害三十萬元，以資慰藉。並聲明：(一)被告應給付原告七十萬元自
    起訴狀繕本送達翌日起至清償日止按年息原分之五計算之利息；(二)訴訟費用由被
    告負擔；(三)願供擔保，請准宣告假執行。被告則以：原告請求十個月，每月四萬
    元之工作損失，似誇大不實，亦未提出任何書證，以證明其傷害程度及工作收入
    之關係；所受傷害亦極其輕微，請求三十萬元之慰藉金，顯屬過高；並且原告亦
    與有過失，應減輕被告之賠償金額或免除之等語，資為抗辯。並聲明：(一)原告之
    訴及假執行之聲請均駁回；(二)訴訟費用由原告負擔；(三)如受不利判決，願供擔保
    請准免為假行之宣告。
二、原告主張於前揭時、地為被告駕車撞擊受傷之事實，已據其提出診斷證明書二份
    為證，亦為被告所不爭執，被告過失傷害行為業經本院以九十年度交易字第四五
    三號判處有期徒刑參月，並經臺灣高等法院高雄分院以九十年度交上易字第二六
    四號刑事判決判處被告拘役四十日確定在案，此經本院核閱被告涉犯過失傷害刑
    事卷宗無誤，並有本院九十年度交易字第四五三號及被告庭呈臺灣高等法院高雄
    分院九十年度交上易字第二六四號刑事判決，在卷可稽，原告主張被告過失撞擊
    原告，致其受有右手橈骨遠端骨折及右胸部挫傷等傷害，應負民法侵權行為責任
    ，應堪認定。按「不法侵害他人之身體或健康者，對於被害人因此喪失或減少勞
    動能力或增加生活上之需要，應負損害賠償責任」、「又不法侵害他人之身體、
    健康者，被害人雖非財產上之損害，亦得請求賠償相當之金額」民法第一百九十
    三條第一項及第一百九十五條第一項分別定有明文。被告不法侵權行為既經認定
    ，從而原告本於侵權行為之法則與上開規定，請求被告賠償損害，於法有據。至
    於原告請求被告賠償之各項損害，是否准許，分述如後：
    (一)工作損失部分：
    　原告主張因被告侵權行為，自九十年三月十八日受傷後，為期十個月無法工作
　　　，以每月四萬元計算，合計損失四十萬元，有高雄市男子理燙髮商業同業公會
　　　會員證及高雄市政府營利事業登記證，足證原告確實從事理髮業務，而有上開
　　　工作損失。惟查會員證僅足證明原告為該公會之會員，而營利事業登記證登記
　　　於七十三年，距今亦已十八餘年，原告至今是否尚從事理髮業務，並無從依上
　　　開文件得知；又本院向財政部高雄市國稅局函調之資料，亦顯示原告於八十九
　　　年度及九十年間並無薪資所得報稅資料，並且原告亦未能舉出其他事證證明確
　　　有上開工作損失之金額，該部分請求即無理由，不應准許。
　　(二)精神慰藉金部分：
　　　原告主張請求慰藉金三十萬。惟查原告雖受有右手橈骨遠端骨折及右胸部挫傷
　　　等傷害，經治療後並無大礙；而被告雖每月平均收入約五萬二千元左右，然名
　　　下並無其他其財產，已據本院函查財政部高雄市國稅局，有該國稅局綜合所得
　　　稅各類所得資料查詢及歸戶財產查詢單在卷為憑（見本院卷第三九頁至四三頁
　　　）。是以，本院審酌兩造之身分、地位、經濟能力、侵權行為發生之原因、原
　　　告所受傷害之程度，認為原告請求三十萬元之精神賠償，尚嫌過高，應予核減
　　　為十五萬元，始屬適當。惟按損害之發生或擴大，被害人與有過失者，法院得
      減輕賠償金額，為民法第二百十七條第一項所明定。經查原告就本件車禍之發
      生因疏未注意車前狀況與有過失，是本院斟酌本件肇事情節，被告甲○○應注
      意汽車行駛至交岔路口，轉彎車應讓直行車先行，且應注意車前狀況，隨時採
      取必要之安全措施，以避免危險之發生，致生兩車碰撞，則被告違反交通安全
      規則之疏失程度顯較原告為高。因認原告應負百分之三十之過失責任，被告應
      負百分之七十之過失責任，並爰依兩造之過失程度，減輕被告賠償金額百分之
      三十，即被告應賠償原告十萬五千元（150,000*〈1-30％〉=105,000）。
三、綜上所述，原告得依據侵權行為之法律關係，請求被告給付十萬五千元及自起訴
    狀繕本送達翌日即九十年七月二十八日起至清償日止按年息百分五計算之利息，
    洵屬正當，應予准許。逾此金額之請求，即非有據，應予駁回。
四、兩造其餘攻擊及防禦方法，經審酌結果，均與本件判決之結果無影響，爰不一一
　　論述，併予敘明。
五、兩造陳明願供擔保，聲請宣告假執行，或免為假執行，經核原告勝訴部分，合於
    法律之規定，爰酌定相當之擔保金額宣告之；其餘假執行之聲請，因訴之駁回而
    失所附麗，不予准許。
六、結論：本件原告之訴，為一部有理由，一部無理由，並依民事訴訟法第七十九條
    但書、第三百九十條第二項、第三百九十二條，判決如主文。
中　　　華　　　民　　　國　　九十一　　年　　　八　　　月　　　十六　　日
                                  臺灣高雄地法院民事第二庭
~B法　　　官　陳建中
右為正本係照原本作成。
如對本判決上訴，須於判決送達後廿日內向本院提出上訴狀。
中　　　華　　　民　　　國　　九十一　　年　　　八　　　月　　　十六　　日
~B法院書記官　林宜正
